臺灣高等法院民事判決
110年度上字第1058號
上  訴  人  許晉嘉  






訴訟代理人  吳弘鵬律師
            朱俊穎律師
被上訴人    中華帝標公寓大廈管理委員會

法定代理人  黃榆晴  
訴訟代理人  洪士傑律師
複代理人    徐子雅律師
被上訴人    梁麗羚  
上列當事人間請求容忍自由使用建物等事件，上訴人對於中華民
國110年9月9日臺灣臺北地方法院110年度訴字第842號第一審判
決提起上訴，並為訴之追加，本院於110年12月22日言詞辯論終
結，判決如下：
    主      文
上訴及追加之訴均駁回。
第二審訴訟費用（含追加之訴部分）由上訴人負擔。
    事實及理由
壹、程序方面：
一、被上訴人中華帝標公寓大廈管理委員會（下稱中華大廈管委
    會）之法定代理人原為鄭捷，嗣於本院訴訟程序進行中民國
    110年11月30日因任期屆滿而變更為黃榆晴，業據其具狀聲
    明承受訴訟，並有中華大廈管委會推選管理負責人公告為憑
    （見原審訴字卷第239頁、本院卷第67-69頁），核與民事訴
    訟法第170條、第175條第1項規定相符，應予准許。
二、上訴人原依公寓大廈管理條例第4條第1項、民法第821條、
    第767條第1項中段提起本件訴訟（見本院卷第61頁），請求
    中華大廈管委會、被上訴人梁麗羚（下稱梁麗羚，與中華大
    廈管委會合稱被上訴人）應容忍其使用中華帝標公寓大廈（
    下稱中華大廈）內門牌號碼臺北市○○區○○路0段0號0樓之0房
    屋、同號0樓之0房屋（下依序稱系爭0樓之0房屋、0樓之0房
    屋，合稱系爭房屋），並提供得以進出系爭房屋之有效一卡
    通或其他同等效果之卡片或物件給其，或使其原所持有之一
    卡通之效用功能回復。提起上訴後，基於相同之基礎事實追
    加依民法第184條規定為相同之請求，並經被上訴人同意（
    見本院卷第27、28、61、91頁），依民事訴訟法第446條第1
    項前段反義解釋，應予准許。
貳、實體方面：
一、上訴人主張：伊因訴外人即伊父許文和生前贈與及死後繼承
    ，先後取得中華大廈內系爭0樓之0房屋、0樓之0房屋應有部
    分，而為系爭房屋共有人，中華大廈管委會及其總幹事梁麗
    羚明知伊為系爭房屋區分所有權人，中華大廈管委會卻因與
    伊父生前不睦，自109年5月間起，由梁麗羚逕將伊持有得通
    行系爭房屋之一卡通卡片消磁或更換密碼，復指示保全阻止
    伊使用中華大廈之大樓電梯及樓梯，阻止伊進入中華大廈及
    地下機械停車位，另於109年5月21日將系爭房屋斷水斷電，
    妨害伊圓滿行使系爭房屋所有權，爰依公寓大廈管理條例第
    4條第1項、民法第821條、第767條第1項中段、第184條規定
    ，請求被上訴人容忍其使用系爭房屋，並提供其得以進出系
    爭房屋之有效一卡通或其他同等效果之卡片或物件，或使其
    原所持有之一卡通之效用功能回復等語。
二、被上訴人則辯以：伊從未阻止上訴人使用中華大廈之電梯及
    樓梯，上訴人之卡片得感應進出1樓大門、樓梯、電梯。再
    者，梁麗羚係自109年10月16日起擔任總幹事職務，自無於1
    09年5月間阻止上訴人出入之行為，且總幹事職務亦不包含
    設定門禁設備及技術。另系爭房屋之門鎖非中華大廈管委會
    所設置，中華大廈管委會亦無權控制該門鎖等語。
三、原審為上訴人敗訴之判決，上訴人不服提起上訴，並為訴之
    追加，上訴聲明為：
　㈠原判決廢棄。
　㈡被上訴人應容忍上訴人自由使用系爭房屋以及自由進出上下
    系爭房屋所在之建築物。
　㈢被上訴人應提供得以進出系爭房屋之有效一卡通或其他同等
    效果之卡片或物件予上訴人，或使上訴人原所持有之一卡通
    之效用功能回復。　
　㈣願供擔保請准宣告假執行。
    中華大廈管委會答辯聲明：
  ㈠上訴及追加之訴均駁回。
  ㈡如受不利判決，願供擔保，請准宣告免為假執行。
　　梁麗羚答辯聲明：上訴及追加之訴均駁回。
四、本院整理兩造不爭執事項（並依判決格式修正或刪減文句，
    或依爭點論述順序整理內容，見本院卷第60頁）：
　㈠上訴人為系爭房屋之共有人，且為中華大廈之住戶。
　㈡上訴人持有之一卡通可進入中華大廈之大門、電梯。
五、上訴人主張其為系爭房屋區分所有權人，中華大廈管委會及
    其總幹事梁麗羚卻將其持以進入中華大廈一樓、電梯及系爭
    房屋之一卡通卡片消磁（含更換密碼，下同），致其無法通
    行，另指示保全人員阻止使用中華大廈電梯、樓梯，妨害其
    行使系爭房屋所有權等語（見本院卷第61、62頁），為被上
    訴人所否認，並以前詞置辯。經查：
　㈠按「區分所有權人除法律另有限制外，對其專有部分，得自
    由使用、收益、處分，並排除他人干涉。」、「所有人對於
    妨害其所有權者，得請求除去之。」、「各共有人對於第三
    人，得就共有物之全部為本於所有權之請求。」公寓大廈管
    理條例第4條第1項、民法第767條第1項中段、第821條本文
    分別定有明文。次按因故意或過失，不法侵害他人之權利者
    ，負損害賠償責任。故意以背於善良風俗之方法，加損害於
    他人者亦同。違反保護他人之法律，致生損害於他人者，負
    賠償責任。但能證明其行為無過失者，不在此限，則為民法
    第184條所明文。惟按侵權行為以故意或過失侵害他人之權
    利為成立要件，倘無侵害權利之行為，自不生侵權行為之責
    任。且依民事訴訟法第277條規定，當事人主張有利於己之
    事實者，就其事實有舉證之責任。
　㈡上訴人主張被上訴人將其一卡通消磁，致其無法進入中華大
    廈1樓大門、電梯、樓梯等云云，為被上訴人所否認，且上
    訴人於原審審理時，當庭自認其一卡通得進入中華大廈之大
    門及電梯，復於本院110年12月7日之準備程序中再次自認（
    見原審訴字卷第225頁、本院卷第62頁），嗣上訴人雖於本
    院言詞辯論期日翻異前詞，改稱其一卡通又有被消磁情形云
    云，已據被上訴人明確表示不同意上訴人撤銷自認（見本院
    卷第89、90頁），且未據上訴人證明其自認與事實不符（詳
    後述㈢所載），依民事訴訟法第279條規定，上訴人不得撤銷
    其自認，應認上訴人此部分主張，不足為採。
　㈢上訴人復主張其持有之一卡通遭被上訴人消磁，致其無法進
    入系爭房屋云云（見本院卷第63頁），固據提出無法刷卡進
    入系爭房屋之影片為證，經原審當庭勘驗結果為：畫面均為
    手持一卡通，刷房屋門鎖感應處，房屋門打不開，此有勘驗
    筆錄可稽（見原審訴字卷第297頁）。惟該畫面充其量僅能
    證明上訴人無法以一卡通刷卡進入系爭房屋之事實，而磁卡
    無法開啟門鎖之原因所在多有，未必確為被上訴人將上訴人
    之一卡通消磁所致，遑論上訴人之一卡通仍可進出中華大廈
    大門及電梯，已如前揭㈡所述，顯無上訴人所稱遭消磁情事
    。上訴人於上訴後，雖又提出其無法使用系爭0樓之0號房屋
    之影像光碟為證，惟其形式真正已為被上訴人否認，且依上
    訴人所載該光碟欲證明事項為系爭0樓之0房屋對講機感應門
    卡失靈、仍是紅燈之情（見本院卷第95、100頁），而依上
    訴人於原審所述每戶都有一個對講機，感應卡對著對講機就
    會有嗶一聲，紅燈則消失，會變綠燈，不然進去就會響聲四
    起等語，顯見被上訴人辯稱該對講機與可否進入房屋無關等
    語為可採（見原審訴字卷第298頁），又上述對講機不能感
    應乙事，亦顯與上訴人是否得持其一卡通進入中華大廈大門
    及電梯係屬二事，仍不足證明上訴人磁卡遭被上訴人消磁之
    事實。
　㈣上訴人雖又主張系爭房屋之門鎖為建商交由中華大廈管委會
    管理，應由其協助上訴人開啟門鎖進入系爭房屋云云（見原
    審訴字卷第298頁），惟依上訴人所提公證書及合建分屋契
    約書記載，係約定地主即上訴人之父許文和與建商即訴外人
    和旺建設股份有限公司合建中華大廈大樓之情，並無關於上
    訴人所稱建商將系爭房屋之門鎖交由中華大廈管委會管理之
    約定，此有公證書及契約書可參（見同上卷第67-89、305-3
    27頁），復經原審當庭勘驗中華大廈0樓住戶大門之影片，
    勘驗結果為：0樓本號至0-00各房屋門鎖款式，除系爭房屋
    為感應門鎖外，其餘均為用鑰匙開啟款式，此有勘驗筆錄可
    稽（見同上卷第298頁）。又上訴人自承該門鎖為當初其父
    親自己選之電子感應鎖，之前用一卡通都可以刷卡進入房屋
    等語明確（見同上卷第298頁），足認該門鎖為系爭房屋所
    有人自行選用，並非中華大廈住戶每戶共同使用之門鎖類型
    ，難認中華大廈管委會有統一管理權責。況衡諸常情，公寓
    大廈之管理委員會就門禁之管理，通常不包含各住戶自家大
    門之門鎖，以保障住戶個人之居住隱私及財產安全。因此，
    上訴人未能證明被上訴人有權管理系爭房屋門鎖，復據被上
    訴人否認在卷，是其此部分主張，自屬無據。
　㈤上訴人另主張中華大廈管委會總幹事梁麗羚指示保全人員阻
    其進入中華大廈1樓大門、使用電梯、樓梯及進入系爭大樓
    地下機械停車位云云，雖據其提出載有診斷病名為：1、頭
    部鈍挫傷。2、左側右側正中上門牙完全脫落。3、左側側上
    門牙牙根殘留（自述被人打，因而撞落）等文義之國立臺灣
    大學醫學院附設醫院總院區診斷證明書為證（見本院卷第27
    、28頁、原審訴字卷第63頁），惟上開證明書僅能證明上訴
    人於106年9月25日就診時受有上開傷害，惟上開傷害是因何
    事、由何人所造成等情，尚不足以證之，且上訴人訴訟代理
    人於本院自陳關於此部分事實，僅有上訴人口述內容等語，
    並未再提出具體證明（見本院卷第63頁）。又經原審依上訴
    人聲請調閱臺灣臺北地方檢察署110年度偵字第3222號卷宗
    （見原審訴字卷第219頁），亦查無中華大廈管委會總幹事
    有命保全阻止上訴人進入中華大廈以及將其所有磁扣消磁之
    情，且該署檢察官於偵查後，就上訴人告訴訴外人即斯時中
    華大廈管委會主任委員林資雄侵占等案件為不起訴處分，並
    未認定林資雄或梁麗羚有何命保全阻止上訴人進入中華大廈
    以及將其所有磁扣消磁之情，有該署110年度偵字第3222號
    不起訴處分書可參（見同上卷第257、258頁），是上訴人此
    部分主張，因乏實據，仍非可取。
　㈥上訴人再主張被上訴人於109年5月21日前將系爭房屋斷水斷
    電，致其無法圓滿行使系爭房屋所有權云云，雖據提出斷電
    登記單回條影本為證（見本院卷第95、102、103頁），惟該
    回條記載之申請戶名為許文和，受理日期為109年10月26日
    ，已與上訴人主張遭被上訴人斷水斷電之日期不同，難以為
    證，且依上開回條記載，尚無從證明該戶斷水斷電確為被上
    訴人所申請，況且，上訴人僅為系爭房屋共有人之一，系爭
    房屋尚有其他共有人，非無可能係其他共有人所申請，上訴
    人不能證明被上訴人有其所稱對系爭房屋申請斷水斷電行為
    ，應認被上訴人辯稱其無權對住戶斷水斷電等語（見同上卷
    第91頁），較為可採，上訴人此部分主張，要屬無據，而非
    可採。
　㈦基上所述，上訴人不能證明被上訴人有將其持有一卡通卡片
    消磁（含更換密碼）、命保全人員阻止其進入中華大廈1樓
    大門、使用電梯、樓梯及進入系爭大樓地下機械停車位、將
    系爭房屋斷水斷電等之不法行為，則上訴人主張被上訴人有
    妨害其行使系爭房屋所有權，並構成侵權行為云云，均非可
    採。
六、從而，上訴人依公寓大廈管理條例第4條第1項、民法第767
    條第1項中段、第821條本文規定，請求㈠被上訴人應容忍上
    訴人自由使用系爭房屋以及自由進出上下系爭房屋所在之建
    築物。㈡被上訴人應提供得以進出系爭房屋之有效一卡通或
    其他同等效果之卡片或物件予上訴人，或使上訴人原所持有
    之一卡通之效用功能回復，均為無理由，不應准許。是則原
    審所為上訴人敗訴之判決，並無不合。上訴論旨指摘原判決
    不當，求予廢棄改判，為無理由，應駁回其上訴。另上訴人
    追加依民法第184條規定為相同請求部分，亦為無理由，併
    予駁回。再本件事證已臻明確，兩造其餘之攻擊或防禦方法
    及所用之證據，經本院斟酌後，認為均不足以影響本判決之
    結果，爰不逐一論列，附此敘明。
七、據上論結，本件上訴及追加之訴均為無理由，爰判決如主文
    。
中　　華　　民　　國　　111 　年　　1 　　月　　12　　日
                  民事第二十二庭
                      審判長法  官  張靜女
                            法  官  葉珊谷
                            法  官  范明達
正本係照原本作成。
如不服本判決，應於收受送達後20日內向本院提出上訴書狀，其
未表明上訴理由者，應於提出上訴後20日內向本院補提理由書狀
（均須按他造當事人之人數附繕本）上訴時應提出委任律師或具
有律師資格之人之委任狀；委任有律師資格者，另應附具律師資
格證書及釋明委任人與受任人有民事訴訟法第466條之1第1項但
書或第2項所定關係之釋明文書影本。如委任律師提起上訴者，
應一併繳納上訴審裁判費。
中　　華　　民　　國　　111 　年　　1 　　月　　12　　日
  　　　　　　　　　　　　　書記官  余姿慧